臺北高等行政法院判決
　　　　　　　　　　　　　　　　　　 95年度訴字第04554號
　　　　　　　　　　　　　　　.
原　　　告　甲○○
訴訟代理人　黃明輝（會計師）
被　　　告　財政部臺北市國稅局
代　表　人　許虞哲（局長）
訴訟代理人　乙○○
　　　　　　丙○○
上列當事人間因綜合所得稅事件，原告不服財政部中華民國95年
10月30日台財訴字第09500413160 號（案號：00000000）訴願決
定，提起行政訴訟。本院判決如下：
    主  文
原告之訴駁回。
訴訟費用由原告負擔。
    事  實
壹、事實概要：
    原告民國（下同）93年度綜合所得稅結算申報，未與其配偶
    蔡荷香合併辦理，違反夫妻應合併報繳之規定，被告乃予併
    計核課，並因其短漏報本人、配偶及受扶養親屬營利及利息
    所得計新臺幣（下同）111,268 元，核定原告當年度綜合所
    得總額為5,208,317 元，淨額為4,188,917 元，除發單補徵
    稅額412,092 元外，另按所漏稅額325,842 元處1 倍罰鍰32
    5,800 元（計至百元為止）。原告不服，申請復查，經被告
    以95年7 月12日財北國稅法字第0950230110號復查決定（下
    稱原處分）駁回，提起訴願，復遭財政部決定駁回，遂向本
    院提起行政訴訟。
貳、兩造聲明：
一、原告聲明：求為判決
(一)、訴願決定及原處分均撤銷。
(二)、訴訟費用由被告負擔。
二、被告聲明：求為判決如主文所示。
參、兩造之爭點：
一、原告主張之理由：
    依稅務違章案件裁罰金額或倍數參考表規定，以夫妻分開申
    報應處所漏稅額1 倍之罰鍰，另其中已漏所得中有屬已填報
    扣繳憑單之所得應處所漏稅額0.2 倍之罰鍰，本件被告均處
    1 倍罰鍰，顯有不當，復依稅捐稽徵法第48條之3 規定，被
    告有違反從輕從新原則。
二、被告主張之理由：
    原告與其配偶蔡荷香93年度綜合所得稅未合併辦理申報，亦
    未於結算申報書內載明配偶姓名及身分證統一編號，且原告
    、配偶及受扶養親屬當年度確實取有營利及利息所得計111,
    268 元，為原告所不爭，則既有是項應稅所得，原告即應依
    所得稅法第15條及第71條規定如數主動誠實合併申報並繳納
    稅負，惟原告卻與其配偶蔡君分開辦理申報並短漏報是項所
    得，縱非故意，仍難卸免其過失漏報之責任，自應論罰。次
    按稅捐稽徵法第48條之3 規定，稅務違章案件裁罰金額或倍
    數參考表之性質係財稅機關自行頒定之行使行政裁量權標準
    ，並非法律，並無稅捐稽徵法第48條之3 從新從輕原則之適
    用，原告主張顯係誤解。又原告與其配偶蔡荷香既有分開申
    報之事實，依所得稅法第110 條第1 項規定本應處2 倍以下
    罰鍰，被告依財政部69年4 月30日台財稅第33449 號及93年
    3 月29日台財稅第0930451133號函釋意旨就其短漏稅額僅裁
    處1 倍罰鍰，並未逾越前開條文規定之處罰範圍，所訴核無
    足採，被告處以系爭罰鍰並無違誤。
    理  由
甲、程序方面：
    本件原告經合法通知，未於言詞辯論期日到場，依行政訴訟
    法第218 條準用民事訴訟法第386 條、第385 條第1 項前段
    規定，核無民事訴訟法第386 條所列各款情形，爰依到場被
    告之聲請，由其一造辯論而為判決，合先敘明。
乙、實體方面：
一、按「納稅義務人之配偶，及合於第十七條規定得申報減除扶
    養親屬免稅額之受扶養親屬，有前條各類所得者，應由納稅
    義務人合併報繳」、「納稅義務人應於每年五月一日至五月
    三十一日止，填具結算申報書，向該管稽徵機關，申報其上
    一年度內構成綜合所得總額或營利事業收入總額之項目及數
    額，以及有關減免、扣除之事實，並應依其全年應納稅額減
    除暫繳稅額、尚未抵繳之扣繳稅額及可扣抵稅額，計算其應
    納之結算稅額，於申報前自行繳納。．．．」、「納稅義務
    人已依本法規定辦理結算申報，但對依本法規定應申報課稅
    之所得額有漏報或短報情事者，處以所漏稅額兩倍以下之罰
    鍰。」行為時所得稅法第15條第1 項、第71條第1 項、第11
    0 條第1 項分別定有明文。次按「夫妻分開申報而未於申報
    書寫明配偶關係，致稽徵機關無法歸戶其所得合併課稅者，
    應依所得稅法第110 條第1 項歸戶補稅送罰．．．」、「．
    ．．三、有左列情形之一者：(一)夫妻所得分開申報逃漏所得
    稅者。．．．處所漏稅額1 倍之罰鍰。」亦為財政部69年4
    月30日台財稅第33449 號及93年3 月29日台財稅第09304511
    33號函釋有案。核該函釋，乃財政部基於主管權責，提示所
    屬機關有關夫妻分開申報所得稅查核及漏稅之裁罰標準，無
    違租稅法律主義及立法之本旨，所屬機關辦理相關案件自得
    援用。
二、查原告93年度綜合所得稅結算申報，未與其配偶蔡荷香合併
    辦理，違反夫妻應合併報繳之規定，且未於各自申報書陳報
    彼此配偶關係之事實，業為原告所不爭，並有原告、蔡荷香
    93 年 度綜合所得稅結算申報書、戶籍資料查詢清單、股利
    憑單、緩課股票轉讓所得申報憑單等件影本附卷可稽（見原
    處分卷第24、25、27-29 頁），自堪信為真實。從而，被告
    予以併計核課，並因原告短漏報其本人、配偶及受扶養親屬
    營利及利息所得計111,268 元，核定原告當年度綜合所得總
    額為5,208,317 元，淨額為4,188,917 元，除發單補徵稅額
    412,092 元外，另按所漏稅額325,842 元處1 倍罰鍰325,80
    0 元（計至百元為止），揆諸前開規定，自無不合。
三、原告循序提起本件行政訴訟，主張：依稅務違章案件裁罰金
    額或倍數參考表規定，夫妻分開申報應處所漏稅額1 倍之罰
    鍰，惟其中已漏所得有屬已填報扣繳憑單之所得，應處所漏
    稅額0.2 倍之罰鍰，本件被告均處1 倍罰鍰，顯有不當；且
    依稅捐稽徵法第48條之3 規定，被告有違從輕從新原則云云
    。
四、按財政部所頒布之稅務違章案件裁罰金額或倍數參考表規定
    ，納稅義務人已依本法規定辦理結算，但對依本法規定應申
    報課稅之所得額，有夫妻所得分開申報逃漏所得稅者，按所
    漏稅額裁處1 倍之罰鍰；而短漏報所得屬已填報扣繳憑單、
    股利憑單及課股票轉讓所得申報憑單之所得，得處所漏稅額
    0.2 倍之罰鍰，則限於無上述夫妻所得分開申報逃漏所得稅
    之情形，始有適用。本件既屬夫妻所得分開申報逃漏所得稅
    之情形，業如前述，是被告就其已漏所得中有屬已填報扣繳
    憑單之所得部分，未按所漏稅額裁處0.2 倍罰鍰，於法自屬
    無違。原告主張有其適用，洵無足採。
五、次按「納稅義務人違反本法或稅法之規定，適用裁處時之法
    律。但裁處前之法律有利於納稅義務人者，適用最有利於納
    稅義務人之法律。」稅捐稽徵法第48條之3 固定有明文。惟
    上揭稅務違章案件裁罰金額或倍數參考表其性質僅為協助下
    級機關行使裁量權而訂頒之裁量基準，並非法律，是縱該倍
    數表就系爭裁罰倍數有所修正，亦無適用稅捐稽徵法第48條
    之3 從新從輕原則之餘地。原告主張有該條之適用云云，亦
    有誤解，要無可取。
六、綜上所述，原告之主張均無可採。被告以原告與其配偶蔡荷
    香93年度綜合所得稅未合併辦理申報，除發單補徵稅額412,
    092 元外，另按所漏稅額325,842 元處1 倍罰鍰325,800 元
    （計至百元為止），並無不合，訴願決定予以維持，亦無違
    誤，原告猶執前詞，訴請撤銷，為無理由，應予駁回。
據上論結，本件原告之訴為無理由，爰依行政訴訟法第218 條、
第98條第3 項前段、民事訴訟法第385 條第1 項前段，判決如主
文。
中　　華　　民　　國　　96　　年　 　7　　月　 12  　 日
                  第 七 庭 審 判 長 法  官　李得灶
                                    法  官　黃秋鴻
                                    法  官　林玫君
上為正本係照原本作成。
如不服本判決，應於送達後20日內，向本院提出上訴狀並表明上
訴理由，如於本判決宣示後送達前提起上訴者，應於判決送達後
20日內補提上訴理由書（須按他造人數附繕本）。
中　　華　　民　　國　　96　　年　 　7　　月　 12  　 日
             　　　　　　　   　　　書記官  黃明和
